臺灣宜蘭地方法院刑事判決
110年度訴字第435號
公  訴  人  臺灣宜蘭地方檢察署檢察官
被      告  陳枝仁


指定辯護人  黃金亮律師
上列被告因違反槍砲彈藥刀械管制條例案件，經檢察官提起公訴
（110年度偵字第6472號），本院判決如下：
    主  文
陳枝仁犯非法持有非制式手槍罪，處有期徒刑伍年陸月，併科罰
金新臺幣參萬元，罰金如易服勞役，以新臺幣壹仟元折算壹日。
扣案非制式手槍壹支（槍枝管制編號○○○○○○○○○○號，含彈匣壹個
）、子彈柒顆，均沒收。
    犯罪事實
一、陳枝仁明知可發射子彈具有殺傷力之非制式手槍及子彈，屬
    槍砲彈藥刀械管制條例公告列管物品，非經主管機關許可不
    得持有，竟於民國110年9月9日18時許前某日，以不詳方式
    取得可發射子彈具殺傷力之非制式手槍1支（槍枝管制編號0
    000000000號，含彈匣1個）及可供上開手槍使用之子彈9顆
    ，基於持有具有殺傷力之非制式手槍及子彈之犯意，非法持
    有上開非制式手槍及子彈。嗣於110年9月9日18時許，為警
    持搜索票，在其位在宜蘭縣○○鄉○○路000巷00號住處扣得上
    開槍枝、彈匣及子彈等物。
二、案經宜蘭縣政府警察局礁溪分局報告臺灣宜蘭地方檢察署檢
    察官偵查起訴。
    理  由
壹、程序部分
    本判決所引用傳聞證據之證據能力，當事人於本院審理程序
    中均表示同意有證據能力（見本院卷第61頁至第62頁、第11
    3頁至第115頁）。基於尊重當事人對於傳聞證據之處分權，
    及證據資料愈豐富愈有助於真實發現之理念，審酌該等證據
    作成時並無違法取證或顯不可信之瑕疵，以之作為證據應屬
    適當，依刑事訴訟法第159條之5規定及最高法院104年度第3
    次刑事庭會議決議意旨，認該等證據資料均有證據能力。至
    本判決所引之非供述證據，與本案均有關連性，亦無證據證
    明係實施刑事訴訟程序之公務員以不法方式所取得，依刑事
    訴訟法第158條之4之反面解釋，當有證據能力。
貳、實體部分
一、訊據被告陳枝仁固坦承員警於上開時、地扣得前開非制式手
    槍1支（含彈匣1個）及可供上開手槍使用之子彈9顆等情，
    惟矢口否認有何非法持有非制式手槍、子彈之犯意，辯稱：
    扣案槍、彈係我朋友「阿挺」於110年7月間去我家時所藏放
    ，我到員警搜索時才知道扣案槍、彈在我家，我會知道扣案
    槍、彈係「阿挺」所有係因於110年6月間「阿挺」有在友人
    家拿出扣案槍枝，所以我才有印象等語。辯護人則以：若扣
    案槍、彈係被告同意「阿挺」寄藏，被告住處之神明桌為祖
    先牌位所在，而住處可以藏匿槍枝之處甚多，被告何須將槍
    、彈藏於神明桌，藏匿槍、彈顯係「阿挺」自行藏放於被告
    住處之神明桌下，被告並不知情等語，為被告辯護。惟查：
　㈠扣案槍、彈係由員警於被告住處扣得，並均具有殺傷力等情
    ，業據被告於警詢、偵查及本院審理中供承在卷（見警卷第
    1頁至第12頁、偵卷第30頁至第31頁、本院卷第59頁至第64
    頁、第112頁、第116頁），並有宜蘭縣政府警察局礁溪分局
    110年9月9日搜索、扣押筆錄暨扣押物品目錄表（見警卷第3
    9頁至第43頁）、現場照片（見警卷第65頁、第69頁至第85
    頁）、內政部警政署刑事警察局110年10月18日刑鑑字第110
    8005260號鑑定書（見偵卷第38頁至第40頁）在卷可稽，足
    認被告上開供述與事實相符，此部分之事實，首堪認定。
　㈡按實務上常見之「幽靈抗辯」，意指被告於案發後，或因不
    願據實陳述實際之行為人，或有其他顧慮，遂將其犯行均推
    卸予已故之某人，甚或是任意捏造而實際上不存在之人，以
    資卸責。因法院無從讓被告與該已故或不存在之人對質，其
    辯解之真實性如何，即屬無從檢驗，而難以逕信，是在無積
    極證據足資佐證下，自得認其所為抗辯係非有效之抗辯（最
    高法院97年度台上字第3426號判決、98年度台上字第7120號
    判決意旨參照）。查被告雖以前詞置辯，然觀被告於警詢中
    供稱：扣案槍、彈均為「阿挺」所有，我只知道「阿挺」35
    歲左右、姓陳，不知道詳細年籍資料，我只有跟「阿挺」用
    通訊軟體LINE聯繫，「阿挺」過世之後我就刪除了等語（見
    警卷第5頁至第12頁），是依被告上開辯詞，不足證明扣案
    槍枝、子彈之來源為何人，又被告復未能提出其他證據佐證
    上開所辯，無從據為其有利之認定。再者，衡以我國歷來均
    嚴禁槍枝、子彈於市面上流通，本為眾所皆知之事，持有槍
    枝、子彈即有涉犯刑事犯罪之風險，是以具有殺傷力之非制
    式手槍及子彈價值非微，然「阿挺」竟任憑此等價值非低，
    又有遭人發現本身涉犯刑案風險之物流落在外，歷經數月而
    未曾向被告取回，自與常情未合。再者，被告既稱其於員警
    搜索、扣押上開槍、彈前不知其住處神明桌下遭「阿挺」藏
    放槍枝，然其於員警扣得上開槍、彈後，竟能於第一時間回
    憶「阿挺」係何時、何情況將扣案槍、彈藏放於被告住處之
    神明桌下，亦與常情有違。是被告上開所辯，不足採信，故
    本院認扣案槍枝、子彈係被告自不詳之人處取得而非法持有
    之，公訴意旨此部分所認，尚有誤會，併此指明。
　㈢辯護人雖聲請就扣案槍、彈送交指紋鑑定以確認是否為被告
    持有等語，然指紋本身屬脆弱之物，經摩擦後即容易滅失，
    亦以平滑之表面始足留下指紋，而潛伏型指紋亦會因個人生
    理因素、遺留物之特性、物表之污染物、持有者手上污垢情
    形、指紋紋線深淺、接觸方式及環境溫度、相對溼度、空氣
    流通等情況之不同，致影響指紋之遺留期間，又持槍者是否
    徒手接觸槍枝、是否曾予擦拭、槍枝與包裝物接觸摩擦情況
    等，亦可能影響指紋之留存與否，又本案槍枝若經他人觸摸
    ，亦非無可能使其上其他指紋遭抹拭，何況持有槍枝者，原
    不以手指接觸或留下指紋為必要。是縱扣案槍、彈上並未驗
    得被告之指紋，亦難遽為被告有利之認定，逕認其未持有本
    案槍枝、子彈，是依刑事訴訟法第163條之2規定，認尚無調
    查之必要，附此敘明。
　㈣綜上，本件事證明確，被告上開犯行堪以認定，應予依法論
    科。　
二、論罪
  ㈠按修正前槍砲彈藥刀械管制條例第4條第1項第1款原規定：「
    槍砲：指火砲…及其他可發射金屬或子彈具有殺傷力之各式
    槍砲。」，修正後則規定：「槍砲：指制式或非制式火砲…
    及其他可發射金屬或子彈具有殺傷力之各式槍砲。」，另第
    7條第1項、第8條第1項亦配合增列「制式或非制式」文字，
    第8條第4項則酌作文字修正，統一「槍砲」用詞。而該條例
    第4條之修正理由載稱：「一、第1項第1款修正如下：……㈣鑒
    於現行查獲具殺傷力之違法槍枝，多屬非制式槍枝，可遠距
    離致人死傷，且殺傷力不亞於制式槍枝，對人民生命、身體
    、自由及財產法益之危害，實與制式槍枝無異；另因非制式
    槍枝之取得成本遠低於購買制式槍枝，且製造技術門檻不高
    、網路取得改造資訊容易，導致非制式槍枝氾濫情形嚴重，
    若區分制式與否而分別適用第7條或第8條處罰，將使不法分
    子傾向使用非制式槍砲從事不法行為，以規避第7條較重之
    刑責，無異加深不法分子大量使用非制式槍砲之誘因，爰為
    有效遏止持非制式槍砲進行犯罪情形，非制式槍砲與制式槍
    砲罪責確有一致之必要。㈤綜上，為使違法槍砲之管制作為
    更臻嚴密，並遏阻非制式槍砲氾濫情形，以確保人民之生命
    、身體、自由及財產安全，爰修正第1項第1款之槍砲定義，
    使特定類型槍砲之管制範圍明確及於所有具殺傷力之制式及
    非制式槍砲，且有違法製造等行為，不論標的為制式或非制
    式槍砲，皆應依特定類型管制槍砲之處罰規定進行追訴」等
    語，可知此次槍砲彈藥刀械管制條例修正後，該條例第4條
    、第7條、第8條均增加「制式或非制式」之構成要件，亦即
    不分制式或非制式，凡屬該條例第7條所列各類槍枝型式之
    槍枝，有殺傷力者，概依該條例第7條規定處罰。是「未經
    許可持有可發射子彈具殺傷力之改造（非制式）手槍」犯行
    ，修正後應依槍砲彈藥刀械管制條例第7條第4項規定處罰，
    合先敘明。
  ㈡次按非法持有槍砲彈藥刀械等違禁物，所侵害者為社會法益
    ，其持有之繼續，為行為之繼續，而非狀態之繼續，故其持
    有槍砲彈藥刀械時，該罪雖告成立，但其完結，須繼續至持
    有行為終了時為止。且於最初即同時地持有之情形，如持有
    二不相同種類之客體（如同時地持有手槍及子彈），為一行
    為觸犯數罪名之想像競合犯，在先後不同之持有行為時，既
    有數個持有行為，應成立數個持有罪，不能以最後查獲時之
    持有狀態，或繼續持有之時間有重疊，即概論先後不同之持
    有均係一個持有行為（最高法院96年度台上字第6417號刑事
    判決、107年度台上字第3004號刑事判決意旨參照）。若行
    為人同時持有槍枝及適於該槍枝使用之彈匣（包括一個或數
    個彈匣）者，因該彈匣係屬附隨於該槍枝之從物，而為該槍
    枝整體之一部分，則其持有之範圍自應及該槍枝及該等彈匣
    在內。亦即其持有彈匣之行為，已包攝在其持有槍枝之範疇
    內，而為其未經許可持有槍枝行為之一部，在刑法之評價上
    ，自應就其同時未經許可持有槍枝及彈匣之整體行為合一論
    斷（最高法院96年度台上字第4658號刑事判決意旨參照）。
  ㈢是核被告所為，係犯槍砲彈藥刀械管制條例第7條第4項之非
    法持有非制式手槍罪、同條例第12條第4項之非法持有子彈
    罪。公訴意旨認被告就持有非制式手槍部分係犯槍砲彈藥刀
    械管制條例第8條第4項之罪，尚有未合，惟本院所認定之犯
    罪事實與檢察官起訴書所載之社會基本事實應屬同一，並經
    本院於審理中告知上開罪名，使被告、辯護人就上開罪名為
    攻擊、防禦，本院自得併予審究。
  ㈣被告自不詳時間起至110年9月9日為警查獲時止，非法持有犯
    罪事實欄所示非制式手槍及子彈之行為屬繼續犯性質之實質
    上一罪關係，故被告係以一持有行為，同時觸犯非法持有非
    制式手槍罪、非法持有子彈罪等2罪名，均為想像競合犯，
    應依刑法第55條規定，從一重之非法持有非制式手槍罪處斷
    。　　
　㈤本件被告構成累犯，惟經本院裁量後，不予加重其最低本刑
    ： 
　　⒈被告前因①侵占案件，經本院以102年度簡字第559號判決處
      有期徒刑3月確定；②違反毒品危害防制條例案件，分別經
      本院以102年度訴字第365號、103年度簡字第64號判決處
      有期徒刑5月（共3罪）、6月（共2罪）、6月確定；③違反
      毒品危害防制條例案件，經本院以103年度訴字第57號判
      決處10月、7月（共2罪），嗣經臺灣高等法院以103年度
      上訴字第2139號判決駁回上訴確定，上開①至③所示之案件
      嗣經本院以103年度聲字第840號裁定定應執行有期徒刑3
      年3月確定（下稱甲案）；又因④違反毒品危害防制條例、
      竊盜案件，經本院以103年度訴字第270號、第280號判決
      處有期徒刑9月、7月、1年、9月、8月、8月確定；又因⑤
      違反毒品危害防制條例案件，經本院以103年度訴字第116
      號判決處10月、7月，嗣經臺灣高等法院以103年度上訴字
      第1917號判決駁回上訴確定，上開④、⑤所示之案件嗣經本
      院以104年度聲字第14號裁定定應執行有期徒刑4年8月確
      定（下稱乙案）；復因⑥違反毒品危害防制條例、竊盜案
      件，經本院以101年度簡字第546號、第590號、102年度易
      字第175號判決處有期徒刑3月、4月、4年、2月確定，嗣
      經本院以103年度聲字第37號裁定定應執行有期徒刑10月
      確定（下稱丙案），上開甲、乙、丙案經接續執行，被告
      於108年1月31日縮短刑期假釋出監，而前揭甲案已於106
      年8月1日執行完畢一節，有臺灣高等法院被告前案紀錄表
      附卷可憑，則其於受有期徒刑執行完畢後，5年以內故意
      再犯本件有期徒刑以上之罪，構成累犯（最高法院103年
      度第1次刑事庭決議意旨參照）。公訴意旨就累犯記載尚
      有未合，然就被告本案犯行構成累犯之意旨並無影響，附
      此敘明。
　　⒉按刑法第47條第1項規定：「受徒刑之執行完畢，或一部之
      執行而赦免後，5年以內故意再犯有期徒刑以上之罪者，
      為累犯，加重本刑至二分之一。」有關累犯加重本刑部分
      ，不生違反憲法一行為不二罰原則之問題。惟其不分情節
      ，基於累犯者有其特別惡性及對刑罰反應力薄弱等立法理
      由，一律加重最低本刑，於不符合刑法第59條所定要件之
      情形下，致生行為人所受之刑罰超過其所應負擔罪責之個
      案，其人身自由因此遭受過苛之侵害部分，對人民受憲法
      第8條保障之人身自由所為限制，不符憲法罪刑相當原則
      ，牴觸憲法第23條比例原則。於此範圍內，有關機關應自
      本解釋公布之日起2年內，依本解釋意旨修正之。於修正
      前，為避免發生上述罪刑不相當之情形，法院就該個案應
      依本解釋意旨，裁量是否加重最低本刑（司法院釋字第77
      5號解釋文參照）。是依上開解釋意旨，本院就被告上開
      構成刑法第47條第1項累犯之事由，就最低本刑部分是否
      應加重其刑一事，自應予以裁量。
　　⒊經查，被告前開構成累犯之案件，係違反毒品危害防制條
      例、竊盜、侵占案件，其罪質與本案被告所犯之非法持有
      非制式手槍、子彈罪均有所差異，是不能以此遽論本件被
      告有特別惡性及對刑罰反應力薄弱之情狀，故經本院裁量
      後，認不需就被告上開犯行予以加重最低本刑。
三、爰審酌被告為智識成熟之人，應知政府管制非制式手槍、子
    彈之政策，然竟無視於此，而持有扣案非制式手槍及子彈，
    對社會治安及民眾生命財產安全已構成潛在威脅，對於社會
    治安影響重大，實有不該；兼衡被告國中畢業之智識程度，
    現從事水果買賣，已婚，育有3名子女等一切情狀，量處如
    主文所示之刑，並就罰金刑部分諭知易服勞役之折算標準，
    以資懲儆。
四、沒收
　㈠按違禁物，不問屬於犯罪行為人與否，沒收之，刑法第38條
    第1項定有明文。扣案非制式手槍1支（槍枝管制編號000000
    0000號，含彈匣1個）經鑑定具有殺傷力，有內政部警政署
    刑事警察局110年10月18日刑鑑字第1108005260號鑑定書（
    見偵卷第38頁至第40頁）可證；未經試射之7顆子彈，被告
    及辯護人對於該等子彈具殺傷力一節均不爭執（見本院卷第
    114頁），是該扣案槍枝、子彈確屬違禁物無訛，應依刑法
    第38條第1項規定，宣告沒收之。至扣案經試射之子彈4顆，
    經試射結果，其中2顆固認具殺傷力，惟業因鑑定試射而耗
    損，其所留彈殼，已不具子彈完整結構，並非違禁物，爰均
    不予宣告沒收；經鑑驗後無殺傷力之非制式子彈2顆部分，
    並未構成犯罪，因實施鑑驗試射而已裂解喪失子彈功能，且
    所留彈頭、彈殼並非違禁物，亦不予宣告沒收，附此敘明。
　㈡至其餘扣案物，核均與本案無關，卷內復無證據證明係違禁
    物，爰均不予宣告沒收。　
據上論斷，應依刑事訴訟法第299條第1項前段、第300條，槍砲
彈藥刀械管制條例第7條第4項、第12條第4項，刑法第11條前段
、第55條、第42條第3項前段、第38條第1項，判決如主文。　
本案經檢察官董良造、蔡明儒提起公訴，檢察官張學翰到庭執行
職務。
中　　華　　民　　國　　111 　年　　3 　　月　　30　　日
                  刑事第五庭  審判長法  官  陳嘉年
                                    法  官  程明慧
                                    法  官  李蕙伶
以上正本證明與原本無異。
本判決為第一審判決，當事人如不服本判決，應於收受送達後20
日內向本院提出上訴書狀（須按他造當事人之人數附繕本）；告
訴人、被害人如不服本判決，應請求檢察官於上訴期間內提出上
訴。若有上訴權人均未提出上訴，待判決確定後本件將送檢察署
執行，檢察署將以傳票或命令告知被告有關執行之事宜，被告勿
庸於收到本判決後即前來本院或檢察署繳納易科罰金或進行其他
執行事項。
                                    書記官  陳靜宜
中　　華　　民　　國　　111 　年　　3 　　月　　30　　日
附錄本案論罪科刑法條：
槍砲彈藥刀械管制條例第7條
未經許可，製造、販賣或運輸制式或非制式火砲、肩射武器、機
關槍、衝鋒槍、卡柄槍、自動步槍、普通步槍、馬槍、手槍或各
類砲彈、炸彈、爆裂物者，處無期徒刑或7年以上有期徒刑，併
科新臺幣3千萬元以下罰金。
未經許可，轉讓、出租或出借前項所列槍砲、彈藥者，處無期徒
刑或5年以上有期徒刑，併科新臺幣1千萬元以下罰金。
意圖供自己或他人犯罪之用，而犯前二項之罪者，處死刑或無期
徒刑；處徒刑者，併科新臺幣5千萬元以下罰金。
未經許可，持有、寄藏或意圖販賣而陳列第1項所列槍砲、彈藥
者，處5年以上有期徒刑，併科新臺幣1千萬元以下罰金。
意圖供自己或他人犯罪之用，以強盜、搶奪、竊盜或其他非法方
法，持有依法執行公務之人所持有之第1項所列槍砲、彈藥者，
得加重其刑至二分之一。
第1項至第3項之未遂犯罰之。

槍砲彈藥刀械管制條例第12條
未經許可，製造、販賣或運輸子彈者，處1年以上7年以下有期徒
刑，併科新台幣500萬元以下罰金。
未經許可，轉讓、出租或出借子彈者，處6月以上5年以下有期徒
刑，併科新台幣300萬元以下罰金。
意圖供自己或他人犯罪之用，而犯前二項之罪者，處3年以上10
年以下有期徒刑，併科新台幣700萬元以下罰金。
未經許可，持有、寄藏或意圖販賣而陳列子彈者，處5年以下有
期徒刑，併科新台幣300萬元以下罰金。
第1項至第3項之未遂犯罰之。